臺灣高雄地方法院民事判決
111年度勞訴字第89號
原      告  陳淑萍  
訴訟代理人  張雨萱律師                      
            劉思龍律師                      
被      告  奧林匹克文化事業股份有限公司

兼  
法定代理人  蔡坤龍  
上二人共同
訴訟代理人  周稚芬  
上列當事人間給付資遣費等事件，本院民國（下同）110年10月1
2日言詞辯論終結，判決如下：
    主  文
一、被告奧林匹克文化事業股份有限公司或被告甲○○各應給付原
    告新台幣（下同）33萬7,158元及自111年5月19日起至清償
    日止，按週年利率5％計算之利息，其中有1被告給付時，他
    被告於給付範圍內免給付義務。
二、被告奧林匹克文化事業股份有限公司或被告甲○○各應提繳38
    萬5,969元至原告勞工退休金專戶，其中有1被告提繳時，他
    被告於提繳範圍內免提繳義務。　　
三、原告其餘之訴駁回。
四、訴訟費用8,040元由被告連帶負擔。
五、本判決第1、2項所命給付得假執行，但被告如分別以33萬7,
    158元、38萬5,969元或同額之玉山銀行七賢分行定期存單為
    原告預供擔保，得免為假執行。　　　　　　
    事實及理由
一、原告主張：伊自90年起受僱於被告甲○○設立之私立甲○○文理
    短期補習班，及其信義分班、四維分班、私立奧林匹克文理
    短期補習班博愛分班擔任數學老師，111年4月18日終止勞動
    契約前任職於被告奧林匹克文化事業股份有限公司（下稱被
    吿公司）附設之奧林匹克文理短期補習班，上開補習班皆由
    被告甲○○設立即實際經營管理，具備實體同一性，是伊上開
    受僱年資應予併計，且被吿公司及被告甲○○就伊上開受僱期
    間之債務應負不真正連帶債務責任。補習班於111年3月7日
    公告：「⒈陳薏安老師（即原告）早期任教，時薪結構是以
    團班達15人起時薪1,000元給付，近年因少子化影響，團班
    人數減少，分校連4年虧損，目前已未達人數標準，團班時
    薪將於111年1月1日起進行調整。⒉111年1月1日起，陳薏安
    老師團班時薪調整為下：團班11人以上（含11人），時薪1,
    000元。團班7人以上（含7人），時薪700元。團班6人，則
    須轉由其他老師授課。」（下稱系爭公告），未得伊同意片
    面減薪，且被吿公司未足額提繳勞工退休金，故於勞資爭議
    調解時，依勞動基準法替14條第1項第5、6款，終止兩造間
    勞動契約，請求連帶給付資遣費33萬7,158元，連帶提繳勞
    工退休金38萬5,969元。並聲明：㈠被告應連帶給付原告33萬
    7,158元及自111年5月18日起至清償日止，按週年利率5％計
    算之利息；㈡被告應連帶提繳38萬5,969元至原告勞工退休金
    專戶；㈢前2項所命之給付，於其中1被告為全部或一部給付
    時，他被告於給付範圍內，免給付義務。
二、被告抗辯：原告係與伊等合作經營，並非員工，原告不受伊
    等指揮監督，原告無請求資遣費之可言，且伊等係因為經營
    虧損才有系爭公告之降薪，但原告不同意，另勞工保險之投
    保金額為雙方議定，無提繳不足額之可言。並聲明：㈠原告
    之訴駁回；㈡如受不利判決，請准提供玉山銀行七賢分行定
    期存單供擔保，宣告免為假執行。
三、兩造之不爭執事項：
  ㈠改制前行政院勞工委員會宣告含被告所經營補習班之「私立
    特殊教育事業與社會教育事業及職業訓練事業」教師職員，
    於99年3 月1 日起適用勞動基準法之規定。
  ㈡原告自104 年2 月26日起，以被告公司為投保單位投保勞工
    保險，至111 年4 月22日退保。
  ㈢被告公司為原告提繳之勞工退休金總額為33萬0,731 元。
四、就兩造爭執事項之判斷：
  ㈠兩造間是否成立勞動契約關係：
　⒈兩造不爭執改制前行政院勞工委員會宣告含被告所經營補習
    班之「私立特殊教育事業與社會教育事業及職業訓練事業」
    教師職員，於99年3 月1 日起適用勞動基準法之規定（見兩
    造不爭執事項㈠），則私立補習班之教師職員，性質上屬勞
    工，甚為明確。而兩造不爭執原告數十年來，即擔任被告甲
    ○○與被告公司（下稱被告2人）所經營補習班之數學教師，
    則原告屬被告2人之勞工，兩造間存在有勞動契約關係之事
    實，應可認定。
　⒉被告雖提出「甲○○一對一專門校合作經營合約」（見本院卷
    第115頁），辯稱原告與被告2人間係屬合作經營關係，而非
    勞動契約關係。然員工可購買其所受僱公司之股票，即勞工
    亦可成為其受僱公司之股東，此為眾所周知之理，且在雇主
    為私人或商號而未成立公司之情形下，勞工亦可加入經營之
    列，成為共同合作經營之合夥人，然除非勞工因加入經營後
    ，辭去受僱之勞動職務，否則仍無改其在為企業提供勞力之
    時，仍屬受僱該企業之勞工。兩造雖不爭執彼此間簽定有如
    上之合作經營契約，但既不爭執原告加入經營合作後，仍在
    被告2人成立之補習班擔任教職，則在原告擔任教職時，兩
    造間仍屬勞動契約關係，甚為明確，被告上開所辯，當無可
    採。
　⒊被告雖另辯稱原告無需打卡，不受其管理監督，兩造間並無
    從屬關係。但兩造不爭執原告屬鐘點制教師，工資以時薪計
    算，坊間就此類教師之管考，通常著重其是否有按時提供教
    學，及學生、家長有無負評，並無類似工廠勞工般之上下班
    打卡，及工作上可能之較為嚴格管理監督，是被告上開所辯
    ，亦無可採，併予敘明。　　　　　　　　
　㈡被告公司及被告甲○○應否負雇主之不真正連帶責任：
  ⒈為保障勞工之基本勞動權，加強勞雇關係，促進社會與經濟
    發展，防止雇主以法人之法律上型態規避法規範，遂行其不
    法之目的，於計算勞工退休年資時，非不得將其受僱於「現
    雇主」法人之期間，及其受僱於與「現雇主」法人有「實體
    同一性」之「原雇主」法人之期間合併計算，庶符誠實及信
    用原則，此有最高法院100年度台上字第1016號民事裁判要
    旨可資參照。且「原雇主」與「現雇主」既有「實體同一性
    」，當皆需負雇主應負之全部責任，則勞工當可請求「原雇
    主」與「現雇主」負雇主之不真正連帶責任。
　⒉原告擔任被告2人所經營補習班之數學教師期間，既屬被告2
    人之勞工，兩造間成立有勞動契約關係，且被告2人並不爭
    執其等間有實體同一性，則依上開所述，原告受僱被告2人
    擔任數學教師期間之年資，當可合併計算，原告並得請求被
    告2人負雇主之不真正連帶責任。
　㈢原告得否請求資遣費及其金額：
　⒈有下列情形之一者，勞工得不經預告終止契約：五、雇主不
    依勞動契約給付工作報酬，或對於按件計酬之勞工不供給充
    分之工作者，六、雇主違反勞動契約或勞工法令，致有損害
    勞工權益之虞者；勞工適用本條例之退休金制度者，適用本
    條例後之工作年資，於勞動契約依勞動基準法第11條、第13
    條但書、第14條及第20條或職業災害勞工保護法第23條、第
    24條規定終止時，其資遣費由雇主按其工作年資，每滿1年
    發給1/2個月之平均工資，未滿1年者，以比例計給，最高以
    發給6個月平均工資為限，不適用勞動基準法第17條之規定
    ；依前項規定計算之資遣費，應於終止勞動契約後30日內發
    給，勞動基準法第14條第1項第5、6款、勞工退休金條例第1
    項、第2項分別定有明文。
  ⒉原告主張被告於111年3月7日公告系爭公告，未經其同意片面
    減薪，且未依實際工資為其提繳勞工退休金之事實，已提出
    公告、歷年薪資清冊、勞工退休金個人專戶資料各1份為證
    （見本院卷第43至47頁、第87至93頁），且為被告所不爭執
    ，堪信為真實。被告雖辯稱已虧損4年，故調整薪資前有一
    直與原告溝通，且原告係合作經營者，提繳勞工退休金之金
    額，係經兩造所協議云云，然，經營之盈虧原為企業所需承
    擔之風險，補教界近年因少子化之影響，經營上較為不易，
    此固為眾所周知之事實，但要調整教師（屬勞工）之報酬，
    仍需獲得教師之同意，否則即屬違反原先之勞動契約約定，
    而有損教師之權益，被告不爭執在未獲原告同意下，就教學
    報酬為不利原告之公告，則原告當可依上開勞動基準法之規
    定，不經預告終止兩造間之勞動契約關係，並請求給付資遣
    費。另雇主應為勞工提繳勞工退休金，此為保護勞工強行規
    定，雇主不得藉詞推卸提繳之責任，且原告與被告2人間固
    有合作經營關係，但在原告擔任教職之情形下，兩造間仍具
    有勞動契約關係，則被告2人當有責任依實際工資，依法律
    規定為原告提繳勞工退休金，被告既不否認未依法律規定為
    原告提繳勞工退休金，則原告亦可據此，依上開勞動基準法
    之規定，不經預告終止兩造間之勞動契約關係，並請求給付
    資遣費，被告所辯，當無可採。
　⒊兩造不爭執含被告所經營補習班之「私立特殊教育事業與社
    會教育事業及職業訓練事業」教師職員，於99年3 月1 日起
    適用勞動基準法之規定（見兩造不爭執事項㈠），而前揭開
    始適用勞動基準法規定之時間，在勞工退休金條例實施之後
    ，依該條例第7條第1項第1款規定，原告之退休金制度當應
    適用勞工退休金之規定。原告主張其係111年4月18日離職，
    離職前6個月平均工資為5萬6,193元之事實，已提出歷年薪
    資清冊及薪轉帳戶之存款往來明細表暨對帳單為證（見本院
    卷第45至81頁），經核相符，且為被告所不爭執（見本院卷
    第185頁被告提出之資遣費試算表），堪信為真實。則原告
    主張其可請求資遣費之年資為12年餘，依上開勞工退休金條
    例之規定，可請求之資遣費為6個月之平均工資，即33萬7,1
    58元（56,193×6＝337,158），於法即無不合。　　　
　㈣原告得否請求補提繳勞工退休金及其金額：　　　
  ⒈雇主應為適用本條例之勞工，按月提繳退休金，儲存於勞保
    局設立之勞工退休金個人專戶；除本條例另有規定者外，雇
    主不得以其他自訂之勞工退休金辦法，取代前項規定之勞工
    退休金制度；雇主應為第7條第1項規定之勞工負擔提繳之退
    休金，不得低於勞工每月工資6％，勞工退休金條例第6條第1
    項、第2項、第14條第1項分別定有明文。而原告屬勞工退休
    金條例第7條第1項第1款規定之本國籍勞工，則被告2人應為
    原告提繳之勞工退休金，當以原告之每月工資乘以6％計算。
　⒉原告主張其自含被告所經營補習班之「私立特殊教育事業與
    社會教育事業及職業訓練事業」教師職員應適用勞動基準法
    之99年3月1日起，至離職之111年4月18日期間，被告2人應
    以上開計算方式為其提繳勞工退休金之金額為71萬6,700元
    之事實，已提出上開歷年薪資清冊及薪轉帳戶之存款往來明
    細表暨對帳單為據，並列表計算（見本院卷第17至33頁），
    經核相符，且該計算亦為被告所不爭執，堪信為真實，則被
    告2人應為原告提繳之勞工退休金共計71萬6,700元，應可認
    定。而被告2人（實際上僅以被告公司名義提繳）為原告提
    繳之勞工退休金共33萬0,731元，有勞工退休金個人專戶明
    細資料附卷可稽（見本院卷第87至93頁），則原告主張其可
    請求被告2人為其補提繳勞工退休金38萬5,969元（716,700－
    330,731＝385,969），於法亦無不合。
五、綜上所述，就原告擔任教師之職務，兩造間存有勞動契約關
    係，且被告2人具有實體同一性，原告受僱被告2人擔任數學
    教師期間之年資，可合併計算，且原告可請求被告2人負雇
    主之不真正連帶責任，原告所訴於給付資遣費33萬7,158元
    及自111年5月19日（終止勞動契約後30日之翌日）起至清償
    日止，按週年利率5％計算之法定遲延利息，及補提繳勞工退
    休金38萬5,969元之範圍，於法有據，應予准許，超過上開
    範圍之所訴，於法無據，不應准許。又本件原告勝訴部分，
    屬法院就勞工給付請求所為雇主敗訴之判決，依勞動事件法
    第44條第1 項規定，應依職權宣告假執行，並依同條第2 項
    規定，宣告被告公司得預供擔保免為假執行。再者，本件事
    證已臻明確，兩造其餘攻擊防禦方法及所舉證據，經審酌後
    ，認與判決結果不生影響，爰不逐一論列，併此敘明。
六、據上論結，原告之訴為一部有理由，一部無理由，判決如主
    文。
中　　華　　民　　國　　111 　年　　11　　月　　2 　　日
                      勞動法庭  法　官　鄭峻明
以上正本係照原本作成。
如對本判決上訴，須於判決送達後20日內向本院提出上訴狀。如
委任律師提起上訴者，應一併繳納上訴審裁判費。
中　　華　　民　　國　　111 　年　　11　　月　　2 　　日
                                書記官　洪光耀